【裁判字號】    90,訴,296
【裁判日期】    900424
【裁判案由】    偽造文書等
【裁判全文】
臺灣高雄地方法院刑事判決                            九十年度訴字第二九六號
    公  訴  人  臺灣高雄地方法院檢察署檢察官
    被      告  丁○○
    選任辯護人  林樹根
                邱麗妃
                莊雯琇
右列被告因偽造文書等案件，經檢察官提起公訴（八十九年度偵字第二六○七八號）
，本院判決如左：
    主  文
丁○○共同連續行使偽造私文書，足以生損害於他人，處有期徒刑陸月，如易科罰金
，以佰元折算壹日。
扣案偽造之0000000000000000號美商花旗銀行信用卡壹張、未扣案
0000000、0000000號簽帳單持卡人存根聯貳張、商店及銀行留存聯上
偽造之「丙○○」署名肆枚，均沒收。
    事  實
一、丁○○與年籍不詳綽號「小王」之成年男子，基於共同為自己不法所有及行使偽
    造私文書之概括犯意聯絡，由「小王」將偽造之美商花旗銀行卡號為00000
    00000000000號之信用卡一張，交付予丁○○刷卡消費，約定由張出
    面購物，並交由「小王」轉賣，購得之物品轉賣後，由丁○○取得賣價之三成作
    為報酬。丁○○乃先於該偽造之信用卡背面，偽簽「丙○○」之署名，再於民國
    八十九年十一月十六日上午十一時四十分許，持前開偽造之信用卡，前往位於高
    雄市○○○路四八九號笙光電器有限公司，刷卡購買價值新台幣（下同）五萬七
    千八百元之電視機二台，並在編號0000000號一式三聯簽帳單上偽簽「丙
    ○○」之署名，並持該偽造之簽帳單向該商店之服務人員行使，使商店服務人員
    誤以為丁○○為真正之持卡人，而交付所購買之電視機兩台，足生損害於笙光電
    器有限公司及丙○○；復於同日下午一時三十五分許，持前開偽造之信用卡，前
    往位於高雄市○○○路三四八號之寰美實業有限公司，刷卡購買價值五萬五千零
    八十元之數位相機一台，並在編號0000000號一式三聯簽帳單上，偽簽「
    丙○○」之署名，並持該偽造之簽帳單向該商店之服務人員行使，使商店人員誤
    以丁○○為真正之持卡人，而交付所購買之數位相機一台，足生損害於寰美實業
    有限公司及丙○○；嗣再於同日下午六時五十分許，持前開偽造之信用卡，前往
    位於高雄市○○○路一一一號金鋒銀樓，欲行使上開信用卡予店員，以同一手法
    詐購金飾時，為信用卡聯合中心人員發現後報警查獲丁○○，致未詐得欲購買之
    金飾而未遂，並當場扣得張雯昭持有之前開偽造信用卡一張。
二、案經高雄市政府警察局新興分局報告臺灣高雄地方法院檢察署檢察官偵查起訴。
    理  由
一、訊據被告對於持偽卡消費之犯行，坦承不諱，惟辯稱：該信用卡係以一萬元之代
    價向「小王」購得云云。經查，右揭事實，業據被告丁○○於警訊及偵訊中自白
    不諱，核與證人即笙光電器有限公司人員戊○○、寰美實業有限公司人員甲○○
    及金鋒銀樓人員乙○○證述之情節相符。被告固執前詞辯解，惟查，該信用卡若
    係以一萬元向「小王」購得，焉有再將購得之物品轉賣所得之七成分與「小王」
    之理，被告所辯顯與常理有違，實不足採。本件應係被告與「小王」共謀犯罪，
    足資認定。此外復有編號0000000、0000000號商店存根聯簽帳單
    影本二張、美商花旗銀行股份有限公司台北分行九十年二月二十七日（九十）消
    管字第○四一九號函附之消費明細表一紙附卷可稽，及偽造之00000000
    00000000號花旗銀行信用卡一張扣案可資佐證，是本件事證明確，被告
    犯行洵堪認定。
二、按信用卡背面之簽名，主要係供特約商店判別持卡人之身分及核對持卡人消費時
    於簽帳單上簽名之同一性，具有文書之性質，被告於偽造之空白信用卡背面，偽
    造他人之署名，非僅構成刑法第二百十七條之偽造署押罪，應構成刑法第二百十
    條之偽造文書罪；又按依信用卡交易之過程，係持卡人向特約商店提示信用卡，
    由持卡人在簽帳單上簽名，確認交易之標的及金額，再由特約商店核對該信用卡
    之有效性及持卡人之身分同一性無訛後，特約商店即將該簽帳單送交聯合信用卡
    處理中心請款轉知發卡機構撥款，故簽帳單具有持卡人與特約商店之交易契約書
    之性質，並具有持卡人經由聯合信用卡處理中心請求發卡機構撥款之請求書或指
    示文件之性質，非僅具有處理內部事務之傳票性質；且在信用卡簽帳單上偽簽姓
    名，單從形式上觀察，即足以知悉其表示已收受特約商店所交付之交易標的物，
    含有收據之性質，故行為人冒用他人名義於信用卡簽帳單上簽名，亦非僅構成刑
    法第二百十七條第一項之偽造署押罪，而應構成刑法第二百十條之偽造私文書罪
    ，行為人於偽造信用卡背面之簽名及偽造簽帳單之後，持向特約商店行使，自屬
    行使偽造私文書之行為。是核被告冒「丙○○」之名刷卡購物二次，及第三次已
    著手於犯罪構成要件之實施，惟尚未購得財物而未遂即被查獲等情，係犯刑法第
    二百十六條、第二百十條之行使偽造私文書罪、第三百三十九條第一項、第三項
    詐欺取財既遂罪及未遂罪。被告與年籍不詳綽號「小王」之成年男子，就上開犯
    行具有犯意聯絡及行為負擔，為共同正犯。被告在信用卡背面及簽帳單上偽造「
    丙○○」署名為偽造私文書之部分行為，偽造私文書後復加以行使，其偽造之低
    度行為為行使之高度行為所吸收，均不另論罪。被告先後多次行使偽造私文書及
    詐欺取財之行為，時間緊接，所犯罪名相同，顯均係基於概括之犯意為之，應依
    連續犯之規定論以一罪，依行使偽造私文書及詐欺取財既遂罪論，並依法加重其
    刑。被告行使偽造私文書之目的，意在詐欺取財，是其所犯行使偽造私文書及詐
    欺取財二罪間，有方法、目的之牽連關係，應依刑法第五十五條後段之規定，從
    一重之行使偽造私文書罪處斷。爰審酌被告持用偽造之信用卡刷卡消費，損及真
    正持卡人及發卡銀行之權益，惡性非輕，且其刷卡金額計十一萬二千八百八十元
    ，惟犯後坦承犯行，態度尚稱良好，等一切情狀，量處如主文所示之刑，並諭知
    易科罰金之折算標準。又偽造之0000000000000000號美商花旗
    銀行信用卡一張為被告所有，且係其供本案犯罪所用之物，應依刑法第三十八條
    第一項第二款之規定沒收。再者，0000000號及0000000號簽帳單
    一式三聯，雖未扣案，惟無證據證明已滅失，其中持卡人存根聯二張，為被告所
    有供犯罪所用之物，爰依刑法第三十八條第一項第二款之規定沒收之。又上開偽
    造之信用卡及持卡人存根聯二張既已宣告沒收，附著其上偽造之「丙○○」署名
    三枚，爰不另為沒收之諭知。又商店及銀行留存聯四張，雖非被告所有，惟其上
    有被告所偽造之「丙○○」署名四枚，自應依刑法第二百十九條之規定，就其上
    之「丙○○」署名四枚宣告沒收之。
三、按被告犯罪後，刑法第四十一條第一項，已於九十年一月十日修正公布，並於同
    月十二日生效施行，其修正後規定為「犯最重本刑為五年以下有期徒刑之罪，而
    受六月以下有期徒刑或拘役之宣告，因身體、教育、職業或家庭之關係或其他正
    當事由，執行顯有困難者，得以一元以上三元以下折算一日，易科罰金。但確因
    不執行所宣告之刑，難收矯正之效，或難以維持法秩序者，不在此限。併合處罰
    之數罪，均有前項情形，其應執行之刑逾六月者，亦同。」而舊法僅規定為「犯
    最重本刑為三年以下有期徒刑之罪，而受六月以下有期徒刑或拘役之宣告，因身
    體、教育、職業或家庭之關係，執行顯有困難者，得以一元以上三元以下折算一
    日，易科罰金。」比較新舊法之結果，以新法有利於被告，依刑法第二條第一項
    前段之規定，自應適用最有利於被告之新法，即裁判時修正後之刑法第四十一條
    第一項之規定，附此敘明。
據上論斷，應依刑事訴訟法第二百九十九條第一項前段，刑法第二條第一項前段、第
二十八條、第五十六條、第二百十六條、第二百十條、第三百三十九條第一項、第五
十五條、第二百十九條、第三十八條第一項第二款、刑法第四十一條第一項，罰金罰
鍰提高標準條例第一條前段、第二條，判決如主文。
中      華      民      國      九十      年      四      月    二十四  日
                                  臺灣高雄地方法院刑事第二庭
                                      審判長法  官  黃三友
                                            法  官  廖建瑜
法  官  高英賓
右正本證明與原本無異。
如不服本判決，應於判決送達後十日內，向本院提出上訴狀。
                                            書記官  林雯琪
中      華      民      國      九十      年      四      月    二十五  日
附錄本案論罪科刑法條全文：
刑法第三百三十九條：
意圖為自己或第三人不法之所有，以詐術使人將本人或第三人之物交付者，處五年以
下有期徒刑、拘役或科或併科一千元以下罰金。
以前項方法得財產上不法之利益或使第三人得之者亦同。
前二項之未遂犯罰之。
刑法第二百十條：
偽造、變造私文書，足以生損害於公眾或他人者，處五年以下有期徒刑。
刑法第二百十六條：
行使第二百十條至二百十五條之文書者，依偽造、變造文書或登載不實事項或使登載
不實事項之規定處斷。


司法院資訊處製作；財團法人民間司法改革基金會備份。
